臺灣高等法院高雄分院民事判決
110年度重上字第54號
上  訴  人    李順雄  

訴訟代理人    史乃文律師
被上訴人      周欣儀    住台北市○○區○○○路○段000號                            0樓之0

訴訟代理人
兼法定代理人  周方慰    住台北市○○區○○○路○段000號                            0樓之0

兼法定代理人  郭淑芳  

                        台北市○○區○○○路○段00○0號                          6樓
上列當事人間請求塗銷所有權移轉登記事件，上訴人對於中華民
國110年2月26日臺灣高雄地方法院109年度重訴字第132號第一審
判決提起上訴，本院於111年1月12日言詞辯論終結，判決如下：
    主  文
上訴駁回。
第二審訴訟費用由上訴人負擔。
    事實及理由
一、被上訴人郭淑芳未於言詞辯論期日到場，核無民事訴訟法第
    386 條各款所列情形，爰依被上訴人聲請由其一造辯論而為
    判決。
二、上訴人主張：上訴人為坐落高雄市○○區○○○段○○段0000地號
    土地（改編前為三塊厝段552 地號，面積979 平方公尺；下
    稱系爭土地）共有人，應有部分40/80 。因該地長期遭多人
    無權占用多年，上訴人為處理拆屋還地事宜，於民國93年3 
    月12日與被上訴人周方慰簽立協議書（下稱系爭協議）。上
    訴人於93年3 月31日依協議約定，將土地應有部分1/20以買
    賣為原因移轉所有權登記予周方慰。周方慰依協議之約定以
    其及上訴人之名義對蕭玉雲等41人提起請求拆屋還地訴訟。
    該訴訟經和解及獲得勝訴判決確定後，周方慰於97年12月18
    日以贈與為原因將土地之應有部分各2/80移轉登記予其配偶
    即被上訴人郭淑芳及女兒周欣儀（下稱前登記），郭淑芳又
    於106 年12月19日以夫妻贈與為登記原因將土地之應有部分
    2/80移轉登記予周方慰（下稱後登記）。然依協議，上訴人
    係委託周方慰對土地上之無權占有人提起拆屋還地訴訟，始
    將應有部分1/20移轉登記予周方慰，上訴人與周方慰間並無
    買賣真意，上訴人以買賣為原因移轉應有部分予周方慰之意
    思表示為通謀虛偽，實隱藏委託周方慰管理、處分土地之信
    託法律行為，自應適用信託法之規定，上訴人移轉土地應有
    部分1/20予周方慰既係以進行上該訴訟為主要目的，上訴人
    與周方慰簽立協議之債權行為及移轉土地應有部分之物權行
    為，即因違反信託法第5 條第3 款規定而無效，周方慰未取
    得土地應有部分1/ 20 之所有權。系爭前登記之物權行為因
    周方慰未取得土地應有部分1/20之所有權，屬無權處分，未
    經真正所有權人即上訴人之同意，自不生效力。而民法第75
    9 條之1 第2 項規定係於98年間始行增訂，依民法物權編施
    行法第1 條規定，不能溯及適用於本件，郭淑芳、周欣儀若
    抗辯係自周方慰善意受讓，亦應以土地法第43條規定為其依
    據，是郭淑芳、周欣儀均無從因善意受讓而取得土地應有部
    分2/80之所有權。後登記之物權行為因郭淑芳未取得應有部
    分2/80之所有權，屬無權處分，未經真正所有權人即上訴人
    同意，自不生效力。被上訴人均非土地應有部分之真正所有
    權人，渠等就土地應有部分所有權登記妨害上訴人對土地之
    所有權，上訴人自得依民法第767 條第1 項中段規定請求塗
    銷登記。爰依民法第767 條第1 項中段規定聲明請求：㈠周
    方慰應將土地（權利範圍2/80）之後登記予以塗銷，回復登
    記為郭淑芳所有。㈡郭淑芳、周欣儀應將土地（權利範圍各2
    /80）之前登記予以塗銷，回復登記為周方慰所有。㈢周方慰
    應將土地（權利範圍4/80）於93年3 月31日以買賣為登記原
    因之所有權移轉登記予以塗銷，回復登記為上訴人所有。
三、被上訴人則以：訴外人李政和於92年間向法院聲請強制執行
    ，並以其債權作價承受而成為系爭土地之共有人（應有部分
    40/80）。李政和嗣將該應有部分借名登記於上訴人名下， 
    嗣復指示上訴人將該土地應有部分各18/80於97年8 月6 日
    借名登記予訴外人高烽銘及李秀英，土地實質所有權人為李
    政和，係李政和將土地所有權借名登記於上訴人名下，周方
    慰自始僅與李政和商議相關事宜，從未與上訴人商議。上訴
    人與周方慰於93年3 月2 日訂立土地應有部分1/20買賣移轉
    契約書，同年月12日訂立系爭協議，嗣於同年月30日共同委
    請地政士安琪向高雄市三民地政事務所申辦完成土地應有部
    分1/20之買賣移轉登記手續，移轉登記予周方慰。周方慰係
    基於以向土地上之無權占有人請求拆屋還地付出之勞務，作
    為取得土地應有部分1/20之有償雙務契約而取得，並非上訴
    人所稱訴訟信託或無償取得土地應有部分1/20。周方慰自93
    年4 月起耗費約15年大量勞力、時間、費用取得執行名義並
    拍賣該土地上無權占用人之建物，作成分配表，於108 年1 
    月11日強制執行完畢而結案，周方慰已完成向上訴人給付勞
    務，以代替土地應有部分買賣價金234 萬0,495元。周方慰
    確係因買賣契約關係取得土地應有部分1/20，為該應有部分
    1/20之實質所有權人。上訴人未舉證證明周方慰與上訴人上
    該買賣有通謀虛偽意思表示情事，片面將協議內容錯誤故意
    解釋為信託契約關係，顯屬謬誤。且若協議為信託契約關係
    ，則就土地應有部分之移轉僅須逕為信託登記即可，無以買
    賣移轉登記之必要，況於97年9 月間拆屋還地事件取得勝訴
    確定判決時，上訴人即得要求周方慰將信託之上該應有部分
    1/20返還登記予上訴人，斷無任由周方慰繼續以土地共有人
    之身分持勝訴確定判決向法院聲請對土地無權占有人強制執
    行拆屋還地及給付不當得利之可能。周方慰於94年間擔任李
    政和及訴外人高火盛向萬泰銀行（後更名為凱基銀行）借款
    債權之連帶保證人，萬泰銀行於97年11月29日函催李政和、
    高火盛清償借款本息債務，並要求周方慰負連帶清償責任，
    周方慰乃於97年12月18日以贈與之名義將上揭應有部分移轉
    登記予郭淑芳、周欣儀，以免周方慰所有之財產遭受連帶保
    證債務之牽累，李政和早在97年間即已明知上情，均無任何
    異議，亦從未向周方慰主張返還土地應有部分1/20，可知該
    協議移轉應有部分確為買賣契約，周方慰取得土地應有部分
    1/20之所有權，郭淑芳、周欣儀並無是否係自周方慰善意受
    讓土地及無權處分之問題，上訴人請求為無理由等語，資為
    抗辯。
四、原審判決駁回上訴人之訴。上訴人不服，上訴請求廢棄原審
    判決，改判如上揭聲明所示；被上訴人則請求駁回上訴。
五、不爭執事項：　　　　
  ㈠上訴人原來為系爭土地之共有人，應有部分40/80。該土地  
    舊地號為高雄市○○區○○○段000地號，原為訴外人彭明      
聖之先祖所有（全部），81年間彭明聖為辦理遺產繼承，      
以該土地抵繳遺產稅，權利範圍1/2即移轉為國有。所剩1/     
 2則於82年間出售予黃敏芬等2人，於86年間遭拍賣，由抵     
 押權人李政和承受而取得，87年間移轉予上訴人。
  ㈡系爭土地（全部）長期遭多人無權占用，為處理拆屋還地等
    事宜，上訴人與周方慰於93年3 月12日簽立系爭協議（按：
    協議書第1條將五五二地號誤載為四四二地號）。
  ㈢上訴人於93年3 月31日依上該協議約定，將系爭土地應有部
    分1/20以買賣為原因移轉所有權登記予周方慰。
  ㈣周方慰依協議之約定，以周方慰及上訴人為原告，對蕭玉雲
    等41人提起拆屋還地訴訟。該訴訟經和解及獲得勝訴判決確
    定後，周方慰於97年12月18日以贈與為原因，將土地之應有
    部分各2/80移轉登記予其配偶郭淑芳及女兒周欣儀。
  ㈤郭淑芳於106 年12月19日以夫妻贈與為登記原因將系爭土地
    之應有部分2/80移轉登記予周方慰。　
六、本院判斷：
　　上訴人主張其為系爭土地應有部分二分之一之所有權人（另
    二分之一為國有），該地因長年遭多人無權占用，其為了委
    由周方慰進行拆屋還地等訴訟為主要目的，遂將土地應有部
    分1/20以買賣名義移轉登記予周方慰，以利其訴訟，實則為
    訴訟信託，並無真正移轉所有權之意思，依信託法第5 條第
    3款規定，該信託行為無效；被上訴人則否認之，周方慰辯
    陳：上訴人與伊簽訂系爭協議移轉上該應有部分，實為買賣
    ，即以周方慰完成向無權占用人要回土地所付出之勞費為對
    價，由上訴人將應有部分1/20移轉予周方慰取得，雖無實際
    金錢之支付，但彼等間為有以勞務與土地為對待給付之對價
    關係，屬買賣性質，上訴人杜撰係移轉原因係訴訟信託，並
    非真實等語。本件上訴人主張其將土地應有部分移轉予周方
    慰，係為進行拆屋還地訴訟為主要目的之訴訟信託，無非以
    ①周方慰於93年3月31日取得土地20分之1之所有權狀正本（
    見原審重訴卷第33頁），及於97年12月18日周方慰為避免萬
    泰銀行對該土地應有部分為強制執行，將土地以贈與名義移
    轉權利範圍各80分之2予其妻女郭淑芳、周欣儀後之所有權
    狀正本，均由上訴人保管迄今；②於訴訟或強制執行期間，
    相關之訴訟費用、執行費，以及周方慰、郭淑芳、周欣儀名
    下系爭土地之地價稅，都係周方慰向上訴人請款後，由訴外
    人泉勝五金有限公司（公司代表為上訴人；先前之代表人為
    李政和）支付；③周方慰於93年3月31日取得土地權利20分之
    1後，除即對土地上之無權占有人提起拆屋還地訴訟外，於9
    3年4月21日即以兩造名義共同向財政部國有財產局台灣南區
    辦事處申請讓售另由中華民國所有之系爭土地權利範圍2分
    之1，然當時周方慰資金不足，根本無力負擔該2分之1應有
    部分之讓售費用，可證是為使上訴人取得最終權利；④李政
    和與周方慰合作之案件前後多達10餘件，李政和委託周方慰
    處理之臺灣高等法院94年重上字第601號之合作模式與本案
    雷同，亦係將不動產信託登記周方慰名下之方式，進行訴訟
    等情為據。經查：
    ㈠系爭協議書記載：「一、甲方（即上訴人）應將名下坐落
      高雄市○○區○○○段○○段○○○地號（按：應為五五二地號之誤
      載），面積九七九平方公尺，權利範圍貳拾分之壹之土地
      所有權，移轉登記與乙方（即被上訴人周方慰）。代書費
      用由乙方先墊付，相關稅捐則由甲方先墊付。」二、乙方
      應負責向前開土地上之無權佔有人請求拆屋還地。如需訴
      訟則訴訟費用由甲方先墊付，其他如差旅費等費用概由乙
      方先墊付。三、上開由甲乙方所各自先行墊付之費用，自
      日後處分第一條之土地價款中優先受償。四、本協議書壹
      式貳份，由甲乙雙方各執壹份為憑」，有不爭執真正之協
      議書可稽（原審審查卷第25頁）。從協議書內容文義觀察
      ，該土地應有部分之移轉，並無涉及訴訟信託意涵之記載
      及表現，且從第一、二項所訂甲應土地應有部分移轉登記
      予乙，乙應負責向無權佔有人請求拆屋還地對照觀之，乙
      方應對無權佔用人訴請拆屋還地，形式上較符合甲將應有
      部分移轉予被上訴人取得之對價。至於第三條係就第一、
      二條後段由甲或乙所先行墊付之費用，得就日後處分訟爭
      土地之價款中優先受償為約定，而非約定乙方之報酬，自
      日後處分土地價款中支付，是從協議所載約定之文義分析
      ，無從認兩造就訟爭土地應有部分之移轉，係訴訟信託。
      衡以如係訴訟信託，由上訴人實質擁有該土地，則土地移
      轉所生費用如代書費、相關稅費等，及訴訟費用、差旅費
      用通常係由信託人支付或先行支付，始符常情。然本件却
      係約定移轉登記予被上訴人土地應有部分之代書費，由被
      上訴人先墊付，相關稅捐由上訴人先墊付，訴訟費用由上
      訴人先行墊付，差旅等費則由被上訴人先墊付，此情反倒
      較符合上訴人以第一項土地應有部分移轉予被上訴人，做
      為被上訴人進行第二項訴訟報酬之約定。被上訴人陳稱若
      僅訴訟之需，則上訴人僅花費律師委任費用訴訟即可解決
      ，無需立約移轉部分土地應有部分予被上訴人必要諸語，
      非屬無稽。上訴人指協議是訴訟信託云云，核屬無據。
　　㈡上訴人雖以：周方慰於93年3月取得訟爭土地1/20之土地所
      有權狀，及97年12月以贈與為名義各移轉應有部分2/80予
      郭淑芳、周欣儀之所有權狀，均由上訴人保管迄今，可見
      上訴人移轉土地予周方慰，並無移轉使其取得所有之意，
      而係訴訟信託目的而為，始會如是云云。惟查，證人李政
      和證陳：我原先擔任泉勝五金有限公司董事長，泉勝公司
      曾借約2、3000萬元給1位黃小姐，因為我是董事長，故而
      登記為黃小姐所有系爭土地應有部分40/80之第一順位抵
      押權人，後來黃小姐沒有還款，該應有部分1/2土地拍賣
      後，就由我出面去承受並登記在我名下，我卸下董事長後
      ，推選上訴人當董事長，依慣例系爭土地應該要登記在董
      事長名下，也就是登記為上訴人所有，為系爭協議簽署時
      ，我、上訴人、被上訴人在場（原審重訴卷第133頁）。
      經查，兩造並不否認上訴人和周方慰為此協議，實質上係
      李政和為主導。就上訴人指周方慰93年取得土地之土地權
      狀及97年12月取得之郭淑芳等2人土地權狀，由上訴人持
      有乙情，據被上訴人辯陳：周方慰因先前擔任李政和向銀
      行借款之連帶保證人，因債權人萬泰商業銀行於97年12月
      3日函催借款人李政和及連帶保證人周方慰清償借款（原
      審審查卷第285頁），為免遭牽連，於97年12月18日將名
      下系爭土地應有部分l/20及其他全部財產以贈與名義移轉
      登記予郭淑芳、周欣儀，李政和知因其無力清償萬泰銀行
      之l億6,000餘萬元借款本息債務，致身為上開借款債務連
      帶保證人之周方慰名下財產有遭萬泰銀行查封拍賣之虞，
      故主動向周方慰表示歉意及出資委請代書將周方慰名下之
      系爭土地移轉登記予郭淑芳及周欣儀名下，以為保全。周
      方慰遂將土地所有權狀交付予李政和，供辦理移轉登記手
      續之用。之後周方慰為便於日後共同處分協議書第1條之
      土地，才將郭淑芳、周欣儀之土地所有權狀委請李政和集
      中保管諸語。上訴人對於周方慰因擔任李政和1億4000萬
      元貸款之連帶保證人，為避免債權人追償而將上於土地應
      有部分移轉妻女等情，並不爭執。而將土地所有權狀放置
      在他人處，由他人保管，有各不同之原因目的，有因擔保
      、辦理特定事務、單純保管等等，不一而足，並不能因持
      有他人之土地所有權狀，即得執以論謂土地所有權名義人
      ，非實質所有權人，持有權狀者，始為實質之所有權人。
      又系爭訴訟除了要取回被無權占用之土地外，雙方亦有要
      向國有財產局申請讓售另1/2應有部分並處分之計劃，為
      兩造所不爭執，是而被上訴人稱將土地權狀交由上訴人集
      中保管，以利辦理，亦符事理。又上訴人於97年8月6日即
      將土地應有部分各9/40，移轉登記予訴外人高峰銘及李政
      和之妹李秀英二人（原審審查卷第27頁），上訴人、周方
      慰與陳蔡美珠等人間之請求拆屋還地事件，除和解外，關
      於陳蔡美珠等21人部分，本院於97年5月5日所為96年度重
      上字第64號判決後，於同年6月24日即以上訴不合法駁回
      上訴確定，僅剩之1名被告吳基舜上訴第三審，亦經最高
      法院於97年8月21以97年台上字第1756號裁定駁回上訴確
      定，在此情形下，若上訴人主張「上訴人移轉系爭土地應
      有部分20分之1予周方慰係以拆屋還地訴訟為目的之訴訟
      信託」為真，則上訴人、李政和知拆屋還地訴訟上該情形
      ，又逢萬泰銀行於97年12月3日向周方慰函催履行連帶保
      證債務之際，伊等理應將「訴訟信託」予周方慰名下之土
      地，指示周方慰返還登記予上訴人或李秀英或高烽銘等人
      即可，要無大費週章地將原登記於周方慰名下土地應有部
      分之各1/40，「要分配給他女兒、老婆」即另分別移轉記
      予周欣儀、郭淑芬之理。上訴人徒執上情，據為主張係屬
      訴訟信託，自非足取。
    ㈢上訴人主張上該拆屋還地訴訟及強制執行，相關之訴訟費
      用、執行費及被上訴人系爭地之地價稅，皆由周方慰向上
      訴人請款由泉勝五金公司支付等情為辯乙節；據周方慰辯
      稱被上訴人名下系爭土地權利範圍1/20之歷年地價稅，均
      係被上訴人所自行出資繳納，僅96、97、98年之地價稅單
      ，為便於日後共同處分系爭協議書第1條之土地，才暫請
      李政和集中保管。查，上訴人僅提出96、97、98年之地價
      稅單，則其主張其餘皆乃泉勝公司支付云云，已非有據。
      況，縱令係由泉勝公司出資繳納，然此至多僅生泉勝公司
      得依法請求返還所支之問題，非能因此而認被上訴人並無
      移轉土地予周方慰取得之事證。至於訴訟費用、執行費用
      （乃廣義之訴訟費用）依兩造所訂協議第二條約定，本即
      應由上訴人先為墊付。另，上訴人以周方慰於93年4月21
      日以其及上訴人名義，共同向國有財產局申請讓售土地另
      1/2應有部分，而斯時周方慰資金不足，無足夠資力負擔
      該1/2讓售費用，可證是為使上訴人取得最終權利，而暫
      登記上該1/20予周方慰而已云云乙情。按縱無足夠之資力
      ，然並非不能以借貸籌措資金，且上該向國有財產局申購
      ，既係以周方慰、上訴人名義共同申購，彼等間若無另行
      約定，通常會以應有比例負擔、分配之，並不生周方慰應
      具足夠資力，始能為上該申購之理。即上該共同申購，僅
      係為取得該地號另半土地，以利處分之手段而已，周方慰
      是否具支付申購該土地應有部分1/2價金之資力，與待認
      事實之判斷無涉。上訴人執此主張，亦非可採。
    ㈣上訴人復以：李政和與周方慰合作之案件前後有十餘年，
      其委託周方慰處理之臺灣高等法院94年重上字第601號之
      合作模式即與本件同，均係將不動產信託登記周方慰名下
      ，進行訴訟，本件亦是等語。惟查，周方慰與李政和間縱
      令有多件合作案，惟合作之方式、情節並非能認皆同，周
      方慰取得所有權之原因亦不一，周方慰否認臺灣高等法院
      94年重上字第601號（周方慰等大樓住戶起訴請求大樓管
      委會賠償該大樓漏水所生損害之事件）所指之建物係受訴
      訟信託而登記為其所有，該信義路其中1戶15坪套房，係
      因周方慰協議處理解決江金濤的案子，而同意無償贈送給
      周方慰為勞務之酬傭，亦據李政和在臺北地院108年重訴
      字第322號事件結證明確（原審審查卷第338、339頁）。
      上訴人未能舉證證明該事件周方慰為大樓住戶之建物，係
      訴訟信託而移轉之事實，其執此臆推，並非可取。
    ㈤上訴人主張系爭土地應有部分移轉被上訴人，係為訴訟信
      託為目的，並謂應給周方慰之報酬，則有待於土地整合開
      發完成後結算。惟查，據上訴人本人在原審陳述：「（本
      件）把臺北市信義區信義路時代廣場的一棟房子給周方慰
      ，作為幫忙處理土地訴訟的對價」、「系爭土地是以借名
      登記的係，移轉到周方慰名下，請他處理拆屋還地的訴訟
      ，對價就是將上開信義路的房子過戶給周方慰」（原審重
      訴卷第127、130頁）本人所述被上訴人處理本件土地對價
      為信義路房屋，與前開主張係開發完成後結算，兩者矛盾
      不一，而信義路該房屋，係周方慰因付力勞力處理另件糾
      紛而受贈與取得，已如前述，周方慰處理本件，除獲移轉
      訟爭土地應有部分1/20外，並無另有所獲，且尚需先行墊
      付代書費，及訴訟過程中之差旅等費用，核其內容情形，
      難認係訴訟信託。上訴人主張應給周方慰之報酬，迨於土
      地整合開發完成後結算云云。惟兩造既已訂立書面協議，
      苟真有上訴人所述上情之約定，衡情當會形諸文字，以杜
      爭議，且此屬對價之重要事項，斷無不予明載於協議書之
      理，然觀協議書全文，非但全無此約定，且就日後處分土
      地所獲價款之處理，僅在第3條約定係用以優先清償上訴
      人與周方慰依第1、2條所約已先行契付之款項而已，可見
      上訴人所為主張係臨訟杜撰之詞。證人李政和雖證稱是以
      市價轉賣後的差價10%作為周方慰之報酬云云（重訴卷第1
      33頁），然而非但未記載於書面，不合事理，已如前述，
      且李政和乃和周方慰訂立系爭協議書之實質對造，利害關
      係與上訴人一致，所證並非可信。至於證人李秀英，雖稱
      其約略知道周方慰要一點持份才能提起訴訟云云，惟亦稱
      其係聽李政和說的（本院卷第338頁），即其並非親身見
      聞，而李政和乃李秀英之兄，二人關係密切，上訴人之系
      爭土地應有部分於97年8月間，亦移轉應有部分9/40予李
      秀英，李秀英於107年且據而向國有財產局申請讓售1/2應
      有部分，然因先前國財局已准被上訴人讓售之申請（按：
      因上訴人提起本件訴訟，國有財產局因而暫緩辦理）而否
      准李秀英之申請，是李秀英因與被上訴人之利益衝突，所
      述亦非可取。上訴人指其與周方慰於93年3月所為以買賣
      為原因就系爭土地移轉為周方慰所有，係通謀虛偽意思表
      示云云，為被上訴人否認，辯稱向土地上之無權佔有人請
      求拆屋還地，乃周方慰依約應為之勞務，而系爭土地權利
      範圍1/20，則係周方慰之勞務報酬，故而雖無買賣價金之
      受付，惟實際上即以勞務報酬為價金，而以買賣為移轉登
      記原因。經查，據證人即地政士安琪證陳：李政和、周方
      慰、出賣人到我那邊辦理的時候，就已經說好是買賣，但
      實際有無交付金錢或實際多少價格我不清楚，我也沒有聽
      過有信託的事，我沒問過雙方價金是否已支付，我沒看過
      該協議書，買賣價款的計算方式是移轉標的物權利範圍，
      乘以當時公告現每平方公尺的價格，所計算出的總合（本
      院卷第332、333頁）。即雙方辦理該土地應有部分之移轉
      時，係告訴土地代書係買賣而移轉，並無告知是屬信託或
      借名登記等情，而以勞務為支付買賣之對價，並無不可，
      此與通謀虛偽意思表示不同，是而上訴人執通謀虛偽意思
      表示之主張，並非可取。上訴人與周方慰有整合開發處分
      系爭土地共識，為兩造所不爭執，即因此有於93年4月間
      共同向國有財產局申請讓售另1/2土地之行舉（該次因未
      繳費而結案）。上訴人於97年8月將土地各9/40分別移轉
      登記予高烽銘、李秀英二人（已如前述），被上訴人則嗣
      以自己名義單獨向國有財產局申請讓售另1/2土地應有部
      分獲准，李秀英等2人於107年5月25日向國有財產局申請
      ，於108年初獲國有財產局通知先前已准被上訴人讓售之
      申請，無從再准渠等申請之函復後，上訴人始而主張系爭
      應有部分之移轉登記是訴訟信託提起本件訴訟，惟此係就
      如何整合開發土地等問題及履行所生之爭議，與訴訟信託
      之判斷無涉。被上訴人抗辯上訴人於93年3月將應有部分1
      /20移轉予周方慰，乃以其勞務取得之對象，有合意讓與
      之真意，目的在使周方慰完成該土地之整合開發，並以市
      價出售獲利分潤，非訴訟信託等語，核屬可採；上訴人主
      張是訴訟信託為不可信。
七、綜上，上訴人主張其於93年3月將土地應有部分1/20移轉予
    周方慰，係以進行訴訟為主要定的之信託行為，為被上訴人
    所否認，依舉證責任分配，應由上訴人負舉證證明責任，上
    訴人就其利己事實之主張，並未能舉證證明真實，則其主張
    即無足採。從而其依民法第767條第1項中段規定，請求被上
    訴人塗銷土地登記，回復登記為上訴人所有，即屬無據，不
    應准許。原審以上訴人非土地所有權人為由駁回上訴人之請
    求，理由容有未洽，惟結論則無二致，判決結果仍應予維持
    。上訴論旨執詞求予廢棄，為無理由，應予駁回其上訴。又
    ，本件攸關爭點之基礎事實已明，兩造其餘之攻擊防禦方法
    及所提資枓，均不影響結果，不再一一贅敘。
據上論結，本件上訴為無理由，依民事訴訟法第449條第2項、第
1項、第78條，判決如主文。
中　　華　　民　　國　　111 　年　　2 　　月　　15　　日
                            民事第二庭
                                審判長法  官  黃國川
                                      法  官  李怡諄
                                      法  官  許明進
以上正本證明與原本無異。
如對本判決上訴，須於判決送達後20日內向本院提出上訴狀，其
未表明上訴理由者，應於上訴後20日內向本院提出上訴理由書（
均須按他造當事人之人數附繕本）。上訴時應提出委任律師或具
有律師資格之人之委任狀，並依附註條文規定辦理。如委任律師
提起上訴者，應一併繳納上訴審裁判費。
中　　華　　民　　國　　111 　年　　2 　　月　　16　　日
                                      書記官  戴志穎

附註：
民事訴訟法第466條之1：
對於第二審判決上訴，上訴人應委任律師為訴訟代理人，但上訴
人或其法定代理人具有律師資格者，不在此限。
上訴人之配偶、三親等內之血親、二親等內之姻親，或上訴人為
法人、中央或地方機關時，其所屬專任人員具有律師資格並經法
院認適當者，亦得為第三審訴訟代理人。
第1項但書及第2項情形，應於提起上訴或委任時釋明之。